臺灣新竹地方法院民事判決　　　　　　　96年度簡上字第35號
上　訴　人　乙○○
被上訴人　　洪溫振
　　　　　　　　　　　　647巷31弄54號
訴訟代理人　甲○○
上列當事人間請求損害賠償事件，上訴人對於中華民國96年2月
16日本院新竹簡易庭96年度竹簡字第145號第一審判決提起上訴
，經本院於96年6月13日言詞辯論終結，判決如下：
    主      文
上訴駁回。
第二審訴訟費用由上訴人負擔。
    事實及理由
一、上訴人起訴主張：被上訴人於民國（下同）95年4月10日下
    午4時30分許，駕駛車牌號碼LM-1126號自小客車，沿國道3
    號公路由北往南行駛，途經南下107公里又578公尺行駛於中
    線車道，因煞車失控打滑撞擊內側護欄後，彈回至內側車道
    ，適上訴人所駕駛訴外人何奕蓉所有車牌號碼Q9-2969號自
    小客車（下稱系爭車輛），同向沿上開路段內側車道行駛，
    行經該處因閃避不及，而撞及被上訴人所駕駛車牌號碼LM-
    1126號自小客車之車尾，致使系爭車輛受損，經送交修理廠
    估修，須支出修理費用為新臺幣（下同）186,632元，訴外
    人何奕蓉業將其對被上訴人之上開損害賠償債權讓與給上訴
    人。又上開損害係因被上訴人之過失行為所致，業經臺灣省
    竹苗區車輛行車事故鑑定委員會鑑定在案，故被上訴人應負
    全部損害賠償責任。爰依民法第184條第1項前段及債權讓與
    之法律關係，求為命被上訴人給付186,632元，及自起訴狀
    繕本送達翌日起至清償日止，按年息百分之5計算之利息。
    原審對於上訴人之請求，判決上訴人一部勝訴，一部敗訴，
    上訴人對於敗訴部分（128,501元及其利息）全部聲明不服
    提起上訴，並聲明：原判決不利於上訴人部分廢棄；上廢棄
    部分，被上訴人應再給付上訴人128,501元。
二、被上訴人則以：伊所駕駛之車牌號碼LM-1126號自小客車自
    始皆行駛於上開路段之內側車道，係因前車突然煞車，始撞
    擊內側護欄，況上訴人當時駕駛系爭車輛車速達每小時90公
    里，僅保持20公尺之距離，顯係未保持適當安全距離而追撞
    被上訴人駕駛之自小客車，自亦與有過失等語，資為抗辯。
    並聲明：上訴駁回。
三、兩造不爭執之事實：上訴人於上開時地，與被上訴人駕駛之
    車牌號碼LM-1126號自小客車發生車禍，導致系爭車輛受損
    ，業據上訴人提出估價單、臺灣省竹苗區車輛行車事故鑑定
    委員會95年7月10日竹苗鑑950365字第0955302615號函附之
    鑑定意見書及損害賠償債權讓與書各乙件為證，並經原審依
    職權向內政部警政署國道公路警察局第二警察隊調閱本件交
    通事故調查處理資料核閱無訛，此有內政部警政署國道公路
    警察局第二警察隊95年11月24日公警二交字第0950272113號
    函檢附道路交通事故現場圖、道路交通事故調查報告表（一
    ）、（二）、交通事故談話紀錄表各1份及現場照片7幀等附
    卷可稽（原審卷第17至27頁）。
四、本院之判斷：
    本件經協議兩造整理並確認爭點為：（一）兩造對於本件車
    禍之發生是否均有過失？過失比例為何？（二）上訴人所得
    請求賠償之金額為何？玆分述如下：
（一）按汽車行駛時，駕駛人應注意車前狀況及兩車併行之間隔
      ，並隨時採取必要之安全措施；又汽車行駛於高速公路或
      設站管制之道路，應遵守其管制之規定，道路交通安全規
      則第94條第3項、第105條定有明文。又汽車行駛高速公路
      ，應依速限標誌指示。但遇有濃霧、濃煙、強風、大雨或
      其他特殊狀況，致能見度甚低時，其時速應低於40公里或
      暫停路肩，亦有高速公路及快速公路交通管制規則第5條
      第1項可資參照。經查，被上訴人於警詢時供稱肇事當時
      行車速率為80公里，當時下大雨、視距不良等語，有國道
      公路警察局道路交通事故談話紀錄表影本1紙附卷可稽，
      並有道路交通事故調查報告表（一）（二）及現場圖等在
      卷為憑，且本件送鑑定結果，亦認被上訴人駕駛自小客車
      操控失當往左偏駛撞擊內側護欄後彈回車道影響他車通行
      為肇事原因等情，有臺灣省竹苗區車輛行車事故鑑定委員
      會95年7月10日竹苗鑑950365字第0955302615號函附之鑑
      定意見書及臺灣省車輛行車事故覆議鑑定委員會95年9 月
      11日府覆議字第0950200504號函影本各1紙存卷可查，被
      上訴人對於本件車禍之發生，亦自承有過失（原審卷第50
      頁），是上訴人主張被上訴人對於本件車禍之發生應負過
      失責任乙節，應堪採信。
（二）次按汽車行駛高速公路及快速公路，前後兩車間之行車安
      全距離，在正常天候狀況下，依下列規定：(一)小型車：車
      輛速率之每小時公里數值除以二，單位為公尺。第一項規
      定如遇濃霧、濃煙、強風、大雨、夜間行車或其他特殊狀
      況時，其安全距離應酌量增加，並保持隨時可以煞停之距
      離，高速公路及快速公路交通管制規則第6條第1項第1款
      及第2項分別定有明文。經查，本件事故當時天候雨且路
      面濕潤，此有事故現場圖供參，並為兩造所不爭執，而上
      訴人於警詢時自承肇事當時行車速率為90公里，發現危險
      時距離被上訴人車約20公尺左右等語（原審卷第20、23頁
      ），對照上開管制規則第6條所例示之車速與最小距離互
      核以觀，在天候路況均佳之情況下，上訴人應保持之車距
      為45公尺，更遑論下雨路況不佳時猶應酌量增加保持安全
      距離，是認上訴人駕駛系爭車輛未保持安全距離致煞車不
      及撞擊被上訴人所駕駛之車牌號碼LM-1126號自小客車，
      亦同有過失。至臺灣省竹苗區車輛行車事故鑑定委員會及
      臺灣省車輛行車事故覆議鑑定委員會鑑定意見雖均認上訴
      人駕駛自小客車措手不及無肇事因素，惟按認定事實適用
      法律本係法院之職權，本院基於上述理由，認鑑定機關關
      於此部分鑑定意見尚難憑採，亦無從拘束本院，附此敘明
      。
（三）上訴人雖主張其當時行駛在內側車道，被上訴人原係行駛
      在中線車道，因失控撞擊內側護欄後，才彈回內側車道，
      上訴人實因閃避不及才撞擊被上訴人所駕駛之車牌號碼
      LM-1126號自小客車，對於本件車禍應無過失，於警詢時
      所述距離20公尺是指在不同車道之距離云云。惟上訴人就
      其與被上訴人原係行駛在不同車道等有利於己之事實並未
      舉證以實其說，參以被上訴人於事故發生時即稱行駛內線
      車道等情，上訴人迄未提出其他具體事證以供本院審酌，
      尚難認其主張有理由，至鑑定意見書就路權歸屬部分認：
      被上訴人駕車沿國三道內側車道由北往南方向行駛，屬汽
      車行駛高速公路，不得跨行車道一節，應係根據被上訴人
      供述：「上訴人車子撞上伊車尾後伊車子停於中線」等語
      所為之判斷，尚難據此即認被上訴人原行駛之車道為中線
      車道，是上訴人前開主張，殊難憑採。從而，兩造對於本
      件車禍之發生，均有過失，應堪認定，本院審酌上情，認
      為上訴人與被上訴人之過失比例分別為5分之1與5分之4。
（四）又按汽車、機車或其他非依軌道行駛之動力車輛，在使用
      中加損害於他人者，駕駛人應賠償因此所生之損害；民法
      第191條之2前段定有明文。又物被毀損時，被害人除得依
      據民法第196條請求賠償外，並不排除民法第213條至第
      215條之適用，依民法第196條請求賠償物被毀損所減少之
      價額，得以修復費用為估定之標準，但以必要者為限（例
      如：修理材料以新品換舊品，應予折舊），亦有最高法院
      77年度第9次民事庭會議決議、同院60年度臺上字第1505
      號判決及73年度臺上字第1574號等判決可資參照。再按債
      權人得將債權讓與於第三人，民法第294條第1項規定甚明
      。查本件毀損事故之發生確係因被上訴人之過失行為所致
      ，已如前述，且系爭車輛所有權人何奕蓉亦將損害賠償請
      求權讓與上訴人，亦有被上訴人所不爭之損害賠償債權讓
      與書在卷可按（原審卷第53頁），則上訴人就系爭車輛因
      遭毀損所生之損害，自得基於債權讓與及侵權行為法律關
      係向被上訴人請求賠償。
（五）又上訴人主張系爭車輛因遭被上訴人毀損，致該車受損，
      經送修理廠估價後，計須支付烤漆18,300元、工資9,500
      元、更換9,700元及零件149,132元，共計186,632元等情
      ，業經上訴人提出估價單為證，被上訴人對此亦不爭執，
      自堪信為真正。而前開估價單所列各項，與警方至現場處
      理所作之紀錄及拍攝車輛受損之照片互核以觀，應認均係
      有關系爭車輛遭毀損所需修復之項目，且其修復之金額亦
      尚屬合理。惟查，上訴人請求被上訴人賠償系爭車輛受損
      所減少之價額，應以必要者為限，本件系爭車輛係於92年
      2月24日新領牌照開始使用，有交通部公路總局新竹區監
      理所苗栗監理站96年1月18日竹監苗字第0960000551號函
      附之汽車新領牌照登記書在卷可稽（原審卷第46、47頁）
      ，算至本件事故發生時（即95年4月10日）已使用3年1月
      又12日，而依營利事業所得稅結算申報查核準則第95條第
      8項規定「依固定資產提列折舊採用定率遞減法者，以1年
      為計算單位，其使用期間未滿1年者，按實際使用之月數
      相當於全年之比例計算之，不滿1月者，以月計」，故依
      前揭說明，其以新品取代舊品間之差價應予折舊扣除。是
      關於系爭車輛因毀損所減少之價額，既得以必要之修復費
      用為估定之標準，依上訴人所提估價單之記載，更新零件
      費用合計為149,132元，本院依行政院台（86）財字第
      52053 號公布之固定資產耐用年數表及固定資產折舊率表
      ，採定率遞減法計算其折舊，即自用小客車耐用年數5年
      ，每年折舊率千分之369，是系爭車輛更新零件折舊後金
      額應為35,164元（計算方式詳附表所示）。從而，上訴人
      得請求被上訴人賠償修復系爭車輛之烤漆18,300元、工資
      9,500 元、更換9,700元及折舊後之零件金額35,164元，
      合計為72,664元【計算式為：18,300＋9,500＋9,700＋
      35,164＝72,664】。惟因損害之發生或擴大，被害人與有
      過失者，法院得減輕賠償金額，此為民法第227條第1項所
      明定。本件車禍之發生，上訴人與被上訴人之過失責任比
      例分別為5分之1及5分之4，已如前述，則上訴人因上開車
      禍雖受有72,664元之損害，惟依其等之過失程度，被上訴
      人自得減輕應賠償金額5分之1，即被上訴人應賠償上訴人
      58,131元【計算式為：72,664÷5×4=58,131】。
（六）從而，上訴人本於侵權行為損害賠償之法律關係，請求被
      上訴人負賠償責任，於58,131元及該金額自起訴狀繕本送
      達翌日即95年11月21日起至清償日止，按年息百分之5計
      算之利息範圍內，為有理由，應予准許，逾此部分，即無
      理由，應予駁回。原審判決被上訴人應給付上訴人58,131
      元及自95年11月21日起至清償日止，按年息百分之5計算
      之利息，並就前開判准部分，依職權宣告假執行，而駁回
      上訴人其餘部分之請求，依法並無不合，上訴人就其受敗
      訴判決部分，提起本件之上訴，並指摘原判決該部分不當
      ，求予廢棄改判，為無理由，應駁回其上訴。
五、據上論結，本件上訴為無理由，依民事訴訟法第449條第1項
    、第78條，判決如主文。
中　　華　　民　　國　　96　　年　　6　　月　　27 　　日
            民事第二庭      審判長法　官  楊明箴
                                  法  官  彭淑苑
                  　              法  官  黃美盈
以上正本係照原本作成。
本判決不得上訴。
中　　華　　民　　國　　96　　年　　6　　月　　27 　　日
                                  書記官　龔紀亞
附表：
┌───────────────────────────────────┐
│車牌號碼Q9-2969號自用小客車更新零件費用折舊之計算                     │
├──────┬────────────────────────────┤
│第一年折舊  │149,132×0.369＝55,030                                  │
├──────┼────────────────────────────┤
│第二年折舊  │(149,132－55,030)×0.369=34,724                         │
├──────┼────────────────────────────┤
│第三年折舊  │(149,132－55,030－34,724)×0.369=21,910                 │
├──────┼────────────────────────────┤
│第四年折舊  │(149,132－55,030－34,724－21,910)×0.369÷12×2=2,304   │
├──────┴───┬────────────────────────┤
│時價亦即折舊後之金額│149,132－55,030─34,724－21,910─2,304＝35,164  │
├──────────┴────────────────────────┤
│備註：上列計算小數點以下均四捨五入                                    │
└───────────────────────────────────┘
